臺灣高等法院民事判決　　　　　　　　 96年度重上字第217號
上　訴　人　甲○○
　　　　　　　　　　　　號4樓
訴訟代理人　賈育民律師
被　上訴人　鄭啟堂(即祭祀公業鄭必陶管理人)
　　　　　　乙○○(即祭祀公業鄭必陶管理人)
　　　　　　鄭金益（即祭祀公業鄭必陶管理人）
上三人共同
訴訟代理人　劉錦隆律師
複　代理人　楊仲傑律師
上列當事人間請求返還代墊款事件，上訴人對於中華民國96年2
月7日臺灣臺北地方法院95年度重訴字第305號第一審判決提起上
訴，並為訴之追加，本院於96年12月4日言詞辯論終結，判決如
下：
    主  文
上訴及追加之訴均駁回。
第二審訴訟費用(含追加之訴部分)由上訴人負擔。
追加之訴部分之假執行聲請駁回。
    事實及理由
甲、程序方面：
    按訴之變更或追加，非經他造同意，不得為之，但請求之基
    礎事實同一，或擴張或減縮應受判決事項之聲明者，不在此
    限，民事訴訟法第446條第1項、同法第255條第1項第2款、
    第3款分別定有明文。所謂「請求之基礎事實同一」者，係
    指變更或追加之訴與原訴之主要爭點有其共同性，各請求所
    主張之利益在社會生活上可認係屬同一或關連之紛爭，而就
    原請求之訴訟及證據資料，於審理繼續進行時，在相當程度
    範圍內具有同一性或一體性，得期待於後請求之審理予以利
    用，且無害於他造當事人程序權之保障，俾先後兩請求在同
    一程序得加以解決，避免重複審理，進而為統一解決紛爭（
    最高法院91年度台抗字第552號、91年度台抗字第648號裁定
    意旨參照）。經查，本件上訴人另依民法不當得利法律關係
    請求，核屬訴之追加。被上訴人雖不同意訴之追加，惟前後
    二訴均須就祭祀公業鄭必陶之管理人鄭金益是否有授權乙○
    ○簽訂系爭合作備忘錄，及該合作備忘錄對祭祀公業鄭必陶
    之效力如何加以認定，二者之訴訟及證據資料有事實上之共
    通性與關聯性，原訴訟與證據資料於追加之訴有繼續使用之
    可能性與價值，宜利用同一訴訟程序審理，藉以一次解決紛
    爭，俾符訴訟經濟之要求，且對於被上訴人程序權之保障無
    不利影響，揆之前揭說明，上訴人追加之訴與原訴間之基礎
    事實即屬同一，無庸經被上訴人同意，應予准許，合先敘明
    。
乙、實體方面：
一、本件上訴人起訴主張：被上訴人鄭啟堂、乙○○、鄭金益 (
    下依序稱鄭啟堂、乙○○、鄭金益)為祭祀公業鄭必陶之管
    理人，於民國87年間，乙○○為處理祭祀公業事務，追查前
    管理人非法變賣祭祀公業財產案，需要資金，乃透過他人介
    紹與上訴人商議，先由上訴人提供資金，日後與上訴人共同
    開發祭祀公業土地，或將祭祀公業土地售予上訴人，上訴人
    遂於87年10月7日簽發面額新台幣（下同）217萬元之支票1
    紙交付乙○○兌現，另於88年9月10日分別匯款15萬元、35
    萬元入乙○○帳戶。又祭祀公業所有土地，曾因合建等問題
    發生糾紛，乃於91年1月12日，由新舊任之管理人鄭火忠、
    鄭德、鄭萬全、乙○○、鄭啟堂、鄭金益共同召開會議，決
    議祭祀公業土地約1,300坪，願與基港育樂有限公司負責人
    即上訴人合作開發，合約細節委任乙○○、鄭啟堂與上訴人
    簽訂；上訴人與乙○○、鄭啟堂即於92年1月10日簽訂合作
    備忘錄，即授權上訴人全權處理祭祀公業所有坐落台北市○
    ○區○○段三小段745至749、753至757、975、976、956-1
    、956-2、956-3地號等15筆土地（下稱系爭土地）之合建、
    委建、建築融資、出售、設定負擔、土地信託等一切事宜，
    乙○○並提出上開91年1月12日祭祀公業會議紀錄及鄭金益
    之授權書影本，做為締約時之權源依據。上開合作備忘錄雖
    只由祭祀公業管理人乙○○、鄭啟堂二人代表簽訂，惟另一
    管理人鄭金益在此之前，已出具授權書予乙○○，故乙○○
    既受鄭金益之授權，則該合作備忘錄當然等於三位管理人共
    同與上訴人簽訂。縱乙○○等未經授權簽訂系爭合作備忘錄
    ，亦有表見代理之情形，祭祀公業應負授權人之責任。上開
    合作備忘錄簽訂後，被上訴人請求上訴人代墊款項，上訴人
    遂於92年1月13日簽發面額共700萬元之支票3紙、於92年2
    月23日簽發面額216萬元之支票1紙交予乙○○、鄭啟堂收執
    ，於92年4月1日簽發面額共120萬元之支票5紙交予乙○○收
    執，並交付友人簡至仁於92年4月18日簽發面額50萬元之支
    票1紙予乙○○收執，另交付簡至仁於92年4月21日簽發面額
    15萬元之支票1紙予乙○○存入其華泰銀行帳戶，又於92年9
    月2日簽發面額各為6萬元之支票31紙予乙○○收執，供祭祀
    公業用作地上物之拆遷費用，於92年10月15日簽發面額各為
    6萬元之支票5紙及於92年10月17日簽發面額100萬元之支票1
    紙予乙○○交由祭祀公業秘書陳瓊霞兌現。上開合作備忘錄
    性質上屬於委任關係，上訴人於簽訂該合作備忘錄前後，所
    代墊之款項達1,684萬元，且上訴人本可因與被上訴人簽訂
    合作備忘錄及被上訴人之授權，從處理系爭土地獲得買賣佣
    金約出售價值之5%利益，被上訴人竟將系爭土地自行出售他
    人，使上訴人損失買賣佣金之期待利益，上訴人此項損失係
    因被上訴人不履行上開合作備忘錄與授權書所造成，爰依民
    法第546條第1項及債務不履行之法律關係，請求被上訴人給
    付上訴人代墊款項及買賣佣金之期待利益損害，合計得向被
    上訴人請求3,000萬元。爰提起本訴，求為命被上訴人應連
    帶給付上訴人3,000萬元，及自起訴狀繕本送達翌日起至清
    償日止按年息5%計算利息之判決。
二、被上訴人則以：祭祀公業管理人共有三人，係由派下三大房
    每房各選出一人擔任，以收相互監督制衡之效，目前之管理
    人為乙○○、鄭啟堂、鄭金益。惟管理人並無為公業借用金
    錢之權限，亦無處分公業土地之權限，將公業土地與他人訂
    立合建契約，性質上亦屬處分行為，非符合規約規定，或得
    派下員全體之同意，或依土地法第34條之1規定，管理人所
    訂之合建契約係無權代理。上訴人主張乙○○於87年間，為
    處理祭祀公業事務，與上訴人商議，由上訴人提供資金，日
    後與上訴人共同開發祭祀公業土地，或將祭祀公業土地售予
    上訴人，上訴人遂簽發支票或直接匯款，提供祭祀公業支用
    云云。惟祭祀公業並未向上訴人借貸或收受任何款項，乙○
    ○若有與上訴人為上開協議，亦已逾越管理人權限，且未經
    另一管理人鄭金益同意，自不生效力。上訴人提出之上開91
    年1月12日祭祀公業會議紀錄及鄭金益之授權書影本均屬偽
    造，且合作備忘錄係記載乙○○、鄭啟堂授權上訴人全權處
    理祭祀公業所有系爭土地之合建、委建、建築融資、出售、
    設定負擔、土地信託等一切事宜，惟乙○○、鄭啟堂本人並
    無將祭祀公業土地合建、委建、建築融資、出售、設定負擔
    、土地信託等一切事宜之權限，亦不能授權上訴人處理，故
    該合作備忘錄之約定顯係以不能之給付為契約標的，依民法
    第246條規定，應為無效，縱上訴人有給付款項予乙○○，
    亦屬上訴人與乙○○之私下行為，與祭祀公業無關。上訴人
    與乙○○、鄭啟堂簽訂合作備忘錄後，係找訴外人柯仁杰買
    受系爭土地，上訴人並擔任出賣人而向柯仁杰收取500萬元
    ，嗣因上訴人無法取得另一管理人鄭金益之同意，柯仁杰遂
    聲請假扣押祭祀公業之土地，並訴請祭祀公業與上訴人連帶
    給付違約金6,500萬元，業經原法院以93年度重訴字第391號
    判決認乙○○未經派下員大會或管理委員會議之決議授權，
    亦未經派下員過半之同意，其以祭祀公業名義與柯仁杰所簽
    訂之不動產買賣契約為屬效力未定，其未經授權復為柯仁杰
    所明知，既經祭祀公業管理委員會議，決議不予承認，則該
    不動產買賣契約對祭祀公業不生效力，而駁回柯仁杰之請求
    。惟因柯仁杰假扣押祭祀公業之土地，乙○○為對派下有所
    交代，業與柯仁杰和解，將上訴人所收取之500萬元返還柯
    仁杰，故被上訴人如須返還上訴人任何代墊款，亦應扣除該
    500萬元等語置辯。
三、原審為上訴人全部敗訴判決，上訴人聲明不服，提起上訴，
    其上訴聲明為：(一)、原判決廢棄。(二)、被上訴人應連帶
    給付上訴人3,000萬元，及自起訴狀繕本送達翌日起至清償
    日止按年息5%計算之利息。(三)、願供擔保，請准宣告假執
    行。嗣上訴人於本院審理中另依不當得利之法律關係，為相
    同聲明之請求。而被上訴人則於本院答辯聲明：(一)、上訴
    及追加之訴均駁回。(二)、如受不利判決，願供擔保，請准
    宣告免為假執行。
四、本件經依民事訴訟法第463條準用同法第270條之1第1項第3
    款規定，整理並協議簡化爭點及不爭執點後，兩造同意僅就
    言詞辯論時所陳述之事實及主張之法律關係為論斷。查兩造
    對於下列事項並不爭執：(一)、鄭啟堂、乙○○、鄭金益均
    為祭祀公業鄭必陶之管理人。(二)、上訴人與乙○○、鄭啟
    堂於92年1月10日簽訂合作備忘錄，授權上訴人全權處理祭
    祀公業所有系爭土地之合建、委建、建築融資、出售、設定
    負擔、土地信託等一切事宜。(三)、上訴人於前揭時間匯款
    入乙○○帳戶，並簽發上開支票交付乙○○與鄭啟堂或乙○
    ○一人收執，另交付簡至仁簽發之上開支票予乙○○收執，
    部分支票在乙○○之帳戶兌現，部分支票在陳瓊霞帳戶兌現
    。並有上訴人所提出合作備忘錄、公證書、支票等文件影本
    為證，堪信上訴人此部分事實之主張為真正。惟上訴人主張
    被上訴人應依委任及債務不履行之法律關係連帶給付上訴人
    3,000萬元云云，則為被上訴人所否認，並以前開情詞抗辯
    。是本件兩造間重要爭點厥為：祭祀公業鄭必陶之管理人鄭
    金益是否有授權乙○○簽訂系爭合作備忘錄？該合作備忘錄
    對祭祀公業鄭必陶之效力如何？上訴人依委任、債務不履行
    及不當得利法律關係，請求被上訴人返還代墊款，有無理由
    ？茲分述如下：
(一)、有關祭祀公業管理人鄭金益是否有授權乙○○簽訂系爭合
      作備忘錄部分：
１、按私文書應由舉證人證其真正，但他造於其真正無爭執者，
    不在此限，民事訴訟法第357條定有明文。次按私文書應提
    出其原本，但僅因文書之效力或解釋有爭執者，得提出繕本
    或影本，民事訴訟法第352條第2項亦有明定。又按當事人主
    張有利於己之事實者，就其事實有舉證之責任，民事訴訟法
    第277條前段定有明文。上開所謂舉證係指就爭訟事實提出
    足供法院對其所主張者為有利認定之證據而言；且民事訴訟
    法如係由原告主張權利者，應先由原告負舉證之責，若原告
    先不能舉證，以證實自己主張之事實為真實，則被告就其抗
    辯之事實，即令不能舉證，或其所舉證尚有瑕疵，亦應駁回
    原告之請求，此為舉證責任分擔之原則（最高法院17年度上
    字第917號判例要旨參照）。
２、本件上訴人主張鄭金益確有授權乙○○簽訂系爭合作備忘錄
    ，並提出原證2之祭祀公業會議紀錄 (見原審卷第12頁)及原
    證12之授權書 (見原審卷第95頁)影本為據。然被上訴人否
    認上開文書之真正，且鄭金益於原審陳稱上開祭祀公業會議
    紀錄及授權書影本上之簽名蓋章非伊所為，伊未授權乙○○
    等語（見原審卷第139頁）；而上訴人之訴訟代理人於原審
    亦表示對於鄭金益之陳述無意見 (見原審卷第139頁)，顯見
    鄭金益於原審之陳述非虛。此外，上訴人所提出合作備忘錄
    上僅有乙○○、鄭啟堂之簽名，鄭金益並未簽名 (見原審卷
    第13頁)，該原證12授權書上鄭金益之簽名筆跡，與鄭金益
    於96年1月12日在原審所簽當事人結文，及於被上訴人所提
    出而上訴人不爭執其為真正之被證3祭祀公業派下員代表緊
    急協調解決公業開發紀錄上所簽姓名之筆跡明顯不符，即使
    上訴人未提出原證12之授權書原本供比對，惟就影本目視，
    已可辨別，是該原證12授權書上之「鄭金益」簽名，難謂係
    其本人所為，上訴人以此未經鄭金益親自簽名之原證12授權
    書欲證明鄭金益授權乙○○簽訂系爭合作備忘錄，誠非可採
    。又上開原證2之祭祀公業會議紀錄上「鄭火忠、鄭德、鄭
    萬全、乙○○、鄭啟堂、鄭金益」之簽名書寫及按捺指印方
    式與位置，竟與被證3之上開祭祀公業派下員代表緊急協調
    解決公業開發紀錄出席人員欄之簽名書寫及按捺指印完全一
    樣，倘原證2之祭祀公業會議紀錄上之簽名及指印係另行為
    之，豈有可能如此一般，上訴人既未能提出原本以供比對，
    則被上訴人辯稱該原證2祭祀公業會議紀錄上有關「鄭火忠
    、鄭德、鄭萬全、乙○○、鄭啟堂、鄭金益」之簽名及指印
    係由被證3之祭祀公業派下員代表緊急協調解決公業開發紀
    錄出席人員欄套印而成，即非無稽，是其否認上訴人所提出
    原證2祭祀公業會議紀錄影本為真正，即屬有據，自難資為
    鄭金益確有授權乙○○簽訂系爭合作備忘錄之佐證。再者，
    上訴人對於鄭金益確有委任乙○○代理簽訂系爭合作備忘錄
    乙節，迄未提出其他證據證明，則上訴人主張鄭金益授權乙
    ○○簽訂系爭合作備忘錄等情，即非可採。雖上訴人另主張
    原證2之祭祀公業會議紀錄及原證12之授權書影本係乙○○
    所交付，且證人陳瓊霞亦證稱上開授權書影本係乙○○交予
    上訴人，乙○○說鄭金益已經授權給他云云。惟證人陳瓊霞
    另證稱實際上鄭金益有無授權乙○○，伊不清楚等語（見原
    審卷第119、120頁）。是上訴人此部分主張縱然屬實，亦非
    鄭金益由自己行為表示以代理權授與乙○○，故鄭金益對於
    上訴人亦不須負授權人責任。
(二)、系爭合作備忘錄對祭祀公業鄭必陶之效力如何：
１、祭祀公業鄭必陶經台北市政府民政局於72年7月18日以北市
    民三字第10261號函同意備查之規約書第6條規定：「本祭祀
    公業處分財產，經過半數派下員同意，授權管理人為之」，
    而祭祀公業管理章程第15條規定：「本公業財產處分或變更
    設定及其他權利行使由派下員大會決議授權管理人全權處理
    ，但須經管理委員會會議決議通過始得為之」，有該規約書
    及管理章程影本在卷可稽 (見原審卷第142、145、146頁)。
    又祭祀公業於72年9月25日召開派下員大會，會中達成決議
    ：「祭祀公業鄭必陶財產處分、變更、設定、合建及其他權
    利之行使，授權管理人全權處理」，本次會議及決議內容復
    經原法院公證處做成72年度公字第22197公證書在案等情，
    為被上訴人於其與黃明慶在原法院94年度重訴字第1260號履
    行契約事件審理時所不爭執，並有原法院72年度公字第2219
    7公證書影本附於該案卷宗可憑乙節，復有原法院94年度重
    訴字第1260號判決附卷可考 (見原審卷第147、148頁)，足
    見祭祀公業鄭必陶財產處分、變更、設定、合建及其他權利
    之行使已由派下員大會決議授權管理人全權處理甚明。惟依
    前揭祭祀公業管理章程第15條記載，仍須經管理委員會會議
    決議通過始得為之。再依祭祀公業管理章程第8條記載：「
    本公業管理委員會，由各房選出管理人一名委員四名共三大
    房管理人三名委員十二名，合計十五名」、第9條記載：「
    管理人對外代表本公業，亦依法登記為本公業管理人，執行
    派下員大會或管理委員會之決議及綜理業務」、第18條記載
    ：「管理委員會視其需要召開之會議，須親自出席不得代理
    ，若連續三次不出席者，自動註銷委員資格」。而系爭合作
    備忘錄之簽訂，未經派下員全體過半數同意，亦未經管理委
    員會會議決議通過，為兩造所不爭，則被上訴人辯稱祭祀公
    業鄭必陶管理人無權代表祭祀公業將系爭土地出售他人，或
    與他人合建，或為設定負擔等行為，亦無權再授權他人為上
    開行為，故管理人無權與上訴人簽訂系爭合作備忘錄等語，
    即非無據。系爭合作備忘錄之簽訂未經派下員過半數之同意
    ，或經管理委員會會議決議通過，當屬效力未定之行為。
２、次按無代理權人以代理人之名義所為之法律行為，非經本人
    承認，對於本人不生效力，又代理權之限制及撤回，不得以
    之對抗善意第三人，但第三人因過失而不知其事實者，不在
    此限，民法第170條第1項、第107條定有明文。本件祭祀公
    業鄭必陶之管理人依管理章程第9條規定，對外雖得代表祭
    祀公業，但其代表公業所為之行為，仍須在其授權範圍內，
    始對祭祀公業發生效力，其逾越權限所為之行為，仍屬無權
    代理，依民法第170條第1項規定，非經本人即祭祀公業鄭必
    陶之承認，對於祭祀公業不生效力。祭祀公業之管理人並未
    經派下員大會或管理委員會之決議授權，無為祭祀公業與上
    訴人簽訂合作備忘錄之權利，已如前述。上訴人陳稱其知道
    要三個管理人均同意才能處理土地問題等語，惟其主張鄭金
    益授權乙○○簽訂系爭合作備忘錄之事實，並非可採，已如
    前述，則上訴人在未見鄭金益授權書原本或向鄭金益求證之
    情況下，即冒然與乙○○、鄭啟堂簽約，難認其就不知乙○
    ○無代理權乙節無過失可言；上訴人既自承原證2之祭祀公
    業會議紀錄影本係乙○○於簽約時所交付，而其上第2點記
    載：「... 後經委員會二分之一委員追認即可」等語，則上
    訴人簽約時對於祭祀公業管理人與他人合作開發祭祀公業土
    地應經管理委員會會議決議通過，且乙○○、鄭啟堂於簽約
    時，尚未取得管理委員會會議決議通過等情，自難諉為不知
    ，要非善意而無過失，洵非民法第107條所稱之善意第三人
    。是上訴人主張上開合作備忘錄雖只由祭祀公業管理人乙○
    ○、鄭啟堂二人代表簽訂，惟另一管理人鄭金益在此之前，
    已出具授權書予乙○○，故乙○○既有受鄭金益之授權，則
    該合作備忘錄當然等於三位管理人共同與上訴人簽訂，系爭
    合作備忘錄有效成立云云，即無可取。上訴人既知祭祀公業
    對於處分公業財產有所限制，亦知管理人乙○○、鄭啟堂簽
    訂系爭合作備忘錄未經管理委員會會議決議通過，自不生表
    見代理之問題。
３、上訴人雖另主張祭祀公業請求上訴人代墊款項云云，然此為
    被上訴人所否認。查上訴人提出之支票均由乙○○與鄭啟堂
    或乙○○一人收執，部分支票在乙○○之帳戶兌現，部分支
    票在陳瓊霞帳戶兌現，匯款亦係入乙○○帳戶等情，為兩造
    所不爭執，且經法務部調查局及內政部警政署刑事警察局鑑
    定在卷，有各該鑑定報告在卷可稽 (見本院卷第49、60頁)
    。此外，證人陳瓊霞亦證稱：我帳戶都是乙○○在使用等語
    （見原審卷第120頁）。是以縱認上訴人確有借款或交付款
    項予乙○○之事實，仍不足以認乙○○、鄭啟堂二人有權以
    祭祀公業管理人之身分代表祭祀公業鄭必陶與上訴人簽訂系
    爭合作備忘錄，更不足以認定祭祀公業鄭必陶必會同意與上
    訴人簽訂系爭合作備忘錄，故而上訴人此部分之主張，仍非
    可取。
(三)、上訴人依委任、債務不履行及不當得利法律關係，請求被
      上訴人返還代墊款，有無理由：
１、承上所述，祭祀公業鄭必陶之管理人鄭金益並未授權乙○○
    簽訂系爭合作備忘錄，乙○○、鄭啟堂逕以祭祀公業鄭必陶
    之管理人名義與上訴人簽訂系爭合作備忘錄，應為無權代理
    ，祭祀公業鄭必陶既不承認其等二人所為之該項法律行為，
    則依民法第170條第1項規定，該合作備忘錄對於祭祀公業鄭
    必陶即不生效力。是以上訴人依委任、債務不履行法律關係
    ，請求被上訴人返還代墊款，即非有據。
２、次按無法律上之原因而受利益，致他人受損害者，應返還其
    利益，民法第179條前段固定有明文。惟如前所述，祭祀公
    業鄭必陶之管理人鄭金益並未授權乙○○簽訂系爭合作備忘
    錄，系爭合作備忘錄對祭祀公業鄭必陶不生效力，縱認上訴
    人確有借款或交付款項予乙○○之事實，仍不足以認乙○○
    、鄭啟堂二人有權以祭祀公業管理人之身分代表祭祀公業鄭
    必陶與上訴人簽訂系爭合作備忘錄，更不足以認定祭祀公業
    鄭必陶必會同意與上訴人簽訂系爭合作備忘錄，故而上訴人
    提出之支票雖由乙○○與鄭啟堂或乙○○一人收執，部分支
    票在乙○○之帳戶兌現，部分支票在陳瓊霞帳戶兌現，匯款
    係入乙○○帳戶，亦難謂被上訴人受有利益，致上訴人受損
    害，是以上訴人依不當得利之法律關係，請求被上訴人返還
    代墊款，亦非有據。
五、綜上所述，上訴人依委任及債務不履行之法律關係，請求被
    上訴人應連帶給付3,000萬元及自起訴狀繕本送達翌日起至
    清償日止按年息5％計算之利息，洵非正當，不應准許，原
    審為上訴人敗訴判決，並駁回其假執行之聲請，核無不合。
    上訴意旨指摘原判決不當，求予廢棄改判，為無理由，應予
    駁回。又上訴人依不當得利法律關係提起追加之訴，而為相
    同聲明之請求部分，亦非正當，應予駁回；至其假執行之聲
    請，則失所附麗，應併駁回。再者，本件事實已臻明確，兩
    造其餘攻擊、防禦方法及所提證據，經本院逐一審酌後，認
    與判決結果不生影響，不再論述。
六、據上論結，本件上訴及追加之訴均為無理由，爰依民事訴訟
    法第449條第1項、第78條，判決如主文。
中　　華　　民　　國　　96　　年　　12　　月　　18　　日
　　　　　  　　　民事第十庭
                      　審判長法　官  黃豐澤
　　　　　　　  　　　        法　官  蕭艿菁
　　　　　　　　  　　        法　官  林麗玲
正本係照原本作成。
上訴人如不服本判決，應於收受送達後20日內向本院提出上訴書
狀，其未表明上訴理由者，應於提出上訴後20日內向本院補提理
由書狀（均須按他造當事人之人數附繕本）上訴時應提出委任律
師或具有律師資格之人之委任狀；委任有律師資格者，另應附具
律師資格證書及釋明委任人與受任人有民事訴訟法第466條之1第
1項但書或第2項（詳附註）所定關係之釋明文書影本。
中　　華　　民　　國　　96　　年　　12　　月　　18　　日
　　　　　　　　　　　　　　　書記官  林麗觀
附註：
民事訴訟法第466條之1（第1項、第2項）：
對於第二審判決上訴，上訴人應委任律師為訴訟代理人。但上訴
人或其他法定代理人具有律師資格者，不在此限。
上訴人之配偶、三親等內之血親、二親等內之姻親，或上訴人為
法人、中央或地方機關時，其所屬專任人員具有律師資格並經法
院認為適當者，亦得為第三審訴訟代理人。
